# 对子公司与对联营合营企业长期股权投资的权益法核算讨论

提问人：tony868lamy 时间：2010-09-08 18:59:59
《企业会计准则第 2 号--长期股权投资》 第十三条
投资企业对于被投资单位除净损益以外所有者权益的其他变动，应当调整长期股权投资的账面价值并计入所有者权益。
《企业会计准则第 2 号——长期股权投资》应用指南 三、长期股权投资的权益法核算
（二）被投资单位除净损益以外所有者权益其他变动的处理 对于被投资单位除净损益以外所有者权益的其他变动，在持股比例不变的情况下，企业按照持股比例计算应享有或承担的部分，调整长期股权投资的账面价值，同时增加或减少资本公积（其他资本公积）。
问题 1 ：
子公司产生的外币报表折算差额及各期变动，在其母公司编制合并报表权益法调整长期股权投资时，是否增加或减少资本公积（其他资本公积）呢？ 还是说在合并报表层面权益法调整长投时，先不考虑子公司产生的外币报表折算差额及各期变动对子公司权益的影响，与此同时也不抵销子公司权益中该项目，而是将此外币报表折算差额中非归属于母公司的部分通过调整分录直接划至少数股东权益即可，归属于母公司的部分保留下来不予抵销？
问题 2 ：对联营合营企业除净损益以外所有者权益其他变动（含外币折算差额）的处理，是否全部计入资本公积（其他资本公积）？
[ 本帖最后由 tony868lamy 于 2010-9-9 10:15 编辑 ]

回答人：chenyiwei
这个问题以前讨论过： 1 、子公司报表折算到人民币时产生的外币报表折算差额，母公司在模拟权益法核算时不纳入调整范围。在合并报表上继续列报为外币报表折算差额，而不是资本公积的一部分（非全资子公司应按股权比例分配部分外币折算差额给少数股权）。 2 、联营、合营企业在权益法核算时，将其报表的外币折算差额中按比例应由本公司享有或承担的部分计入资本公积，同时增加长期股权投资，不单列为外币报表折算差额。

回答人：chenyiwei
回复 藤椅 tony868lamy 的帖子控股股东合并报表层面，将股权分置改革流通权确认为资产的做法，仅限于 2008 年解释公告 2 号生效之前， 2 号公告生效后，应作为权益性交易处理（在不丧失控制权的情况下以零对价部分处置子公司股权）。 针对 2007 年底或之前完成的股权分置改革，按当时的规定确认流通权资产时，流通权资产的价值应当包含子公司的外币报表折算差额的相应份额在内。

回答人：chenyiwei
回复 报纸 linxin2010 的帖子由于职工奖福基金的特殊性（计提作为利润分配，但资产负债表上作为负债列报），因此在权益法核算时，应当把被投资企业的净利润减去当年度职工奖福基金计提数之后的差额作为权益法核算的净利润基数。但在外商投资子公司纳入合并报表范围时，应当先把其报表上的全部净利润纳入合并净利润（此处假定不存在购买日公允价值调整、内部交易未实现损益抵销等因素），然后把职工奖福基金的计提数根据多数股东和少数股东在该子公司中的股权比例分配给多数股东和少数股东，分别从归属母公司股东的净利润和少数股东损益中扣减。

回答人：chenyiwei
回复 7 楼 linxin2010 的帖子 1 、财会便[2009]14号的生效日期问题，与财政部有关人士确认过，自 2008 年 1 月 1 日起生效，不追溯调整。 2 、股权分置流通权的情况比较特殊，需要分不同情况综合考虑。以前版面上也讨论过，你可以搜索一下本版面。

回答人：chenyiwei
回复 9 楼 linxin2010 的帖子财会便[2009]14号文出台时，正值 2008 年年报编制和披露期间。所以应当是针对 2008 年年报生效的。 我当时与财政部会计司有关人士电话沟通过该文件的生效日期问题。并且也提出过建议：与解释 2 号同口径，自 2008 年 8 月 7 日起生效。
该人士当时对此问题的回答也相当慎重，没有当场作出答复，而是先内部讨论过之后再回复的。

提问人：zhhengbin001 时间：2018-03-27 13:15:52
新准则利润表增加其他综合收益后，列“”权益法下在被投资单位不能重分类进损益的其他综合收益中享有的份额 “”还是“”外币财务报表折算差额“”？

回答人：chenyiwei
联营合营企业的折算差额是前者；子公司的折算差额是后者。